臺灣板橋地方法院刑事判決　　　　　　　96年度易字第1132號
公　訴　人　臺灣板橋地方法院檢察署檢察官
被　　　告　丁○○
選任辯護人　許碧真律師
上列被告因詐欺案件，經檢察官提起公訴（96年度偵緝字第521
號），本院判決如下：
    主  文
丁○○無罪。
    理  由
一、公訴意旨略以：被告丁○○因缺錢花用，由中國時報某版面
    廣告中，得知有人願出價收購帳戶，在能預見提供自己銀行
    帳戶予他人使用，係幫助他人犯詐欺取財罪而竟不違反其本
    意，於民國94年7 月底某日，在不詳地點，以不詳代價，將
    其所有之合作金庫股份有限公司（下稱合作金庫）北三重分
    行帳戶（帳號：0000000000000 號）之存摺、提款卡及密碼
    交付予不詳姓名之成年人，以供上開成年人達成詐欺取財之
    目的。嗣上開成年人先於中國時報刊登貸款廣告，乙○○於
    閱報後即以電話與真實姓名不詳自稱「陳先生」之成年人聯
    絡，該「陳先生」乃指示乙○○先將新台幣（下同）5 萬元
    先行匯入上揭被告丁○○之帳戶，乙○○因此陷於錯誤，旋
    即於95年4 月11日下午2 時13分許，匯入總計新額為5 萬元
    之款項至前開被告丁○○帳戶中。嗣經乙○○發覺受騙後報
    警循線查獲。因認被告丁○○所為，係犯刑法第30條第1項
    、第339 條第1 項之幫助詐欺取財罪嫌。
二、按犯罪事實，應依證據認定之，無證據不得認定其犯罪事實
    ；又不能證明被告犯罪者，應諭知無罪之判決，刑事訴訟法
    第154 條第2 項、第301 條第1 項分別定有明文。又刑事訴
    訟上證明之資料，無論為直接或間接證據，均須達於通常一
    般之人均不致有所懷疑，而得確信其為真實之程度，始得據
    為有罪之認定，若其關於被告是否犯罪之證明未能達此程度
    ，而有合理懷疑之存在，致使無從形成有罪之確信，根據「
    罪證有疑，利於被告」之證據法則，即不得遽為不利被告之
    認定，亦有最高法院76年度台上字第4986號判例可稽。其以
    情況證據（即間接證據）斷罪時，尤須基於該證據在直接關
    係上所可證明之他項情況事實，本乎推理作用足以確證被告
    有罪，方為合法，不得徒憑主觀上之推想，將一般經驗有利
    被告之其他合理情況逕予排除，此觀諸最高法院32年上字第
    67 號 判例意旨亦彰彰甚明。
三、本件公訴人認被告丁○○涉有幫助恐嚇取財罪嫌，無非以上
    揭事實，業據被告自認開設帳戶交付他人等事實，且據告訴
    人乙○○指證受有詐欺等情明確，並有金融機構函覆資料等
    ，資為依據。
四、訊據被告丁○○堅決否認有上揭犯行，辯稱：我是看中國時
    報的廣告要辦貸款，有一位陳先生說要幫我作債務整合，問
    我有多少帳戶及信用卡，我告訴他之後，他說可以辦，叫我
    先去開戶，我就去合作金庫北三重分行開戶，該名陳先生還
    叫我要付47,000元的貸款保險，我還去借錢，匯到該陳先生
    的指定帳戶，後來陳先生跟我確認有收到錢，又叫我匯6 萬
    元，我說我沒有辦法了，該陳先生就叫我把合作金庫三重分
    行的帳戶存款簿及提款卡交給他，他要把帳戶弄的比較漂亮
    ，他還說是因為怕貸款下來我會把錢領走，不付他兩成的代
    辦費，才要我先交出存摺、提款卡給他，所以我才會把上開
    存款簿和提款卡寄給陳先生，但後來我就聯絡不到該陳先生
    ，才發現被騙了，我在94年7 月26日就去成洲派出所作筆錄
    ，我確實被騙了47,000元，我真的不知道我的存簿和提款卡
    會被別人拿去恐嚇取財等語。
五、經查：
    (一)本件被告辯稱其因缺錢花用，看中國時報之分類廣告，與
      某不詳真實姓名，自稱陳先生之人聯絡，經該陳先生指示
      先匯款47,000元之代辦費用至該陳先生指定之帳戶，後陳
      先生又要求匯款6 萬元，其表示已無資力後，該陳先生要
      求其將合作金庫北三重分行帳戶的存摺、提款卡寄給他，
      以便美化帳戶，並確保能收取兩成之代辦費，嗣後因連絡
      不到陳先生，始發現受騙報警等情，業據被告提出金額為
      47,000元之合作金庫銀行存款憑條1 件附卷可按（見本院
      卷第28頁）。而本院以上開存款憑條之資料，依職權函詢
      合作金庫商業銀行南投分行，據函覆稱該分行之客戶陳志
      忠，帳號0000000000000 號，於94年7 月26日確實有「無
      摺現存47,000元」之紀錄，且該47,000存入後，於同日隨
      後即遭以金融卡提領2 萬元、2 萬元、6 千元；又前開陳
      志忠之帳戶於94年7 月26日即列為警示帳戶等情明確，此
      有合作金庫商業銀行南投分行96年6 月26日合金投存字第
      0960000041號函及所附交易明細表1 份存卷可參（見本院
      卷第32-33 頁）；由此可知，被告辯稱其本人碓遭該陳先
      生詐騙47,000元等情，尚非虛言。
    (二)此外，被告於94年7 月26日匯款後，因連絡不到該陳先生
      ，發現遭到詐騙，曾向臺北縣政府警察局蘆洲分局成州派
      出所報案，並經承辦員警受理後通報銀行處理等情，業據
      證人即前開成洲派出所警員周附三於本院審理中證稱：被
      告在94年7 月26日16時許前來報案，稱遭他人詐欺，被告
      說看到報紙的超低利貸款，對方請她先付貸款的保險費，
      被告就匯了47,000元，匯入合作金庫南投分行，帳號是
      0000000000000 號。我們就將這個帳戶列為警示帳戶，傳
      給南投分局勤務中心，由值日官詹組長接收的，再轉知合
      作金庫南投分行，由鄭淑燕接收，列為警示帳戶等語明確
      （見本院卷第68頁）；此外，並有臺北縣政府警察局蘆分
      局96年6 月1 日北縣警蘆字第0960015332號函及所附公文
      交報單、調查筆錄、受理各類案件紀錄、報案三聯單等資
      料附卷可考（見本院卷第7-1 至7-10頁）；亦據合作金庫
      商業銀行南投分行以96年10月25日合金投存字第09600051
      06號函明：存戶陳志忠帳號0000000000000 於94年7 月26
      日有本分行五股分行存入新台幣47,000元款項；94年7 月
      26日營業時間後接獲臺北縣政府警察局蘆洲分局成洲派出
      所通報之三聯單列為警示戶等語在卷可稽（見本院卷第74
      頁）。由是可知，本件被告辯稱其遭前開自稱陳先生之人
      詐騙，發覺連絡不到該陳先生之後，確曾向警方報案等情
      ，亦屬實在。
    (三)從而，本件被告丁○○既確遭該陳先生詐騙47,000元，則
      其辯稱因相信該陳先生可以辦理貸款，所以才依指示匯了
      貸款保險47,000元，並依其指示將自己的存摺、金融卡寄
      給該陳先生等語，尚非全然無憑。且依常情以觀，一般出
      售金融機構存摺、提款卡以牟利之犯罪者，多屬經濟困難
      之人，其販售存摺、提款卡所得利益至多不過數千元，此
      為本院辦理同類型案件所熟知之事項，是衡情被告應無一
      方面出售一份存摺帳戶以牟數千元之利益，一方面又受詐
      騙損失高達47,000元之可能，是被告辯稱其係遭人詐騙而
      交付前揭存摺、提款卡，並無幫助他人詐欺取財之意思等
      語，應尚非無憑。
    (四)至起訴書證據清單第5 項所列證據：「臺北縣政府警察局
      蘆洲分局96年3 月3 日北縣警蘆字第0960005960號函1 紙
      」，其待證事項為：「被告於94年間並未至蘆洲分局成洲
      派出所申報遭詐騙案件之事實（足證被告於偵訊中辯稱曾
      餘94年7 月26日至成洲派出所辦案乙情顯屬不實）」一節
      ，經本院查證結果，被告確實曾於94年7 月26日至成洲派
      出所報案，已如前述。故檢察官所舉此一證據，所欲證明
      之待證事實，尚與實情不符，自不足以用以推論被告確有
      本件幫助詐欺取財犯行，附此敘明。
    (五)綜上所述，參互印證，被告既確遭該陳先生之詐騙，且確
      已匯款47,000元至前揭陳先用以詐騙之陳志忠合作金庫帳
      戶，嗣所匯款項並遭不明人士提領一空，則被告辯稱其本
      人確係遭人詐騙始交付存摺、提款卡；並無幫助詐欺取財
      之犯意等語，尚非顯違常情；依「罪證有疑，利益歸於被
      告」之法理，本院自難僅以被害人乙○○確遭某不詳姓名
      之「陳先生」詐欺取財，而將5 萬元匯入被告所有前揭合
      作金庫北三重分行帳戶等情，即遽認被告確應負幫助詐欺
      取財之罪責。
六、據上所陳，本件依調查所得證據尚不足以證明被告確有幫助
    詐欺取財之犯行，此外復查無其他積極證據足資證明被告有
    前述公訴人所指之犯行，揆諸首開說明，因不能證明被告犯
    罪，自應為無罪之諭知。
七、末查，臺灣臺北地方法院檢察署96年度偵字第10357 號併案
    意旨略以：被告丁○○於95年7 月上旬某日，將其配偶丙○
    ○所有日盛銀行之存摺、提款卡交予不詳姓名之成年人，嗣
    該成年人於95年7 月6 日對被害人甲○○為恐嚇取財之犯行
    ，因認被告所為係犯幫助恐嚇取財罪，而與本案為同一犯罪
    行為，請求併案審理云云；另臺灣板橋地方法院檢察署96年
    度偵字第18871 、18872 號併案意旨略以：被告丁○○將其
    前夫丙○○所有日盛銀行三重分行、臺北富邦銀行五股分行
    、安泰商業銀行蘆洲分行之存摺、提款卡等物品，提供予不
    詳姓名之成年人使用，該不詳姓名之成年人所屬犯罪集團自
    95 年7月初起對張德安、曾聖驛、周明杰等人為詐欺取財之
    犯行，因認被告所為係犯幫助詐欺取財罪，而與本案有接續
    犯之實質上一罪關係，請求併案審理云云。惟查，本案被告
    丁○○被訴幫助詐欺取財部分，業經本院判決無罪如前，自
    無從再與前揭併案事實成立實質上一罪或裁判上一罪之關係
    ，本院自不得就前揭未經起訴之併案事實加以審理，應各退
    由檢察官另行偵處，附此敘明。
據上論斷，應依刑事訴訟法第301條第1項，判決如主文。
本件經檢察官陳旻源到庭執行職務。
中　　華　　民　　國　　96　　年　　12　　月　　13　　日
              刑事第十三庭審判長法　官  李麗珠
                                法  官  俞秀美
                                法  官  許映鈞
以上正本證明與原本無異
如不服本判決應於送達後10日內向本院提出上訴狀
                                書記官　范煥堂
中　　華　　民　　國　　96　　年　　12　　月　　14　　日
